【裁判字號】    92,上易,260
【裁判日期】    920807
【裁判案由】    毒品危害防制條例
【裁判全文】
臺灣高等法院臺南分院刑事判決      九十二年度上易字第二六號  Ａ
      上  訴  人
      即  被  告  甲  ○  ○
      指定辯護人  本院公設辯護人 乙  ○  ○
右列上訴人因違反毒品危害防制條例案件，不服臺灣嘉義地方法院九十一年度訴字第
六四號中華民國九十二年一月二十九日第一審判決（起訴案號：臺灣嘉義地方法院檢
察署九十年度偵字第六九六Ｏ號、九十一年度偵字第五三八號），提起上訴，本院判
決如左：
      主      文
上訴駁回。
      事      實
一、甲○○曾於民國（下同）八十四年因間因違反麻醉藥品管理條例案件，經臺灣彰
    化地方法院判處有期徒刑三年四月確定，於假釋交付保護管束中，猶不知悔改；
    明知安非他命係第二級毒品，不得非法持有，仍於九十年七月十八日在臺中交流
    道附近，以新臺幣（下同）四萬元，向綽號「阿龍」（起訴書誤載為「阿隆」）
    之不詳姓名年籍之成年男子購入安非他命（總毛重淨重七十四點七九公克，總淨
    重七十二點零九公克，驗後總餘重七十一點八三公克，另案沒收）而持有之，並
    隨即攜返嘉義市○○街一二七之二號五樓之五租屋處藏放，以供己吸用，嗣於九
    十年七月二十日晚間甲○○恐遭警發覺，而委託阮永成（阮永成持有毒品部份另
    案審結）至上開處所拿取上揭毒品時，經警當場查獲阮永成身上持有之安非他命
    七十四點七九公克，並至甲○○之租處起獲注射針筒四支、研磨器、過濾器各一
    組、磅秤一台、分裝袋十九個。
二、案經嘉義市警察局第一分局報請臺灣嘉義地方法院檢察署檢察官偵查起訴。
      理      由
一、訊據上訴人即被告甲○○對持有上開第二級毒品安非他命之事實，固不否認，惟
    辯稱：查獲的安非他命是伊與女友陳美伶要吸食的，並無販賣之意圖，且伊施用
    毒品部分業經臺灣嘉義地方法院檢察署另案偵處審結，並於九十一年二月十五日
    至嘉義戒治所戒治執行完畢，故持有之行為應為施用毒品之行為所吸收，依法不
    得再依持有第二級毒品罪論處等語。
二、經查：被告於警訊、偵查、原審及本院審理時均坦承於九十年七月中旬，在王田
    交流道下向臺中綽號叫「阿龍」購買安非他命了七十四點二公克藏置家中，因為
    怕警察查緝，始打電話叫阮永成去幫伊拿等語（詳警卷第四頁背面、第五頁，偵
    查卷第十六頁背面，原審卷第二十、二二頁，本院卷第五二、八六頁），核與阮
    永成供述情節相符 (詳警卷第二十一頁）。而查扣之物品，確為第二級毒品安非
    他命（實際總毛重七四點七九公克，總淨重七二點零九公克，驗後總餘重七一點
    八三公克），有內政部警政署刑事警察局九十年十二月二十五日刑鑑字第二二七
    七一八號鑑驗通知書一紙附卷可稽（附於九十年簡字第一０三九號阮永成違反毒
    品危害防制條例案，並經原審調卷核察無誤）。
三、被告雖以前詞置辯，惟查：被告前因施用第二級毒品案件，經臺灣雲林地方法院
    以八十九年度毒聲字第一四六二號裁定強制戒治一年，嗣因強制戒治已滿三個月
    ，且戒治成效經評定為合格，經該院於九十年三月三十日以九十年度毒聲字第四
    二一號裁定停止戒治，所餘戒治期間，付保護管束，惟被告於保護管束期間內，
    復施用第一、二級毒品，復經臺灣雲林地方法院於九十年六月十三日以九十年度
    毒聲字第六七六號裁定撤銷停止戒治，令入戒治處所施以強制戒治，惟被告經通
    緝未到案執行，至同年十月二十五日因本案為警查獲押往臺灣嘉義監獄鹿草分監
    執行另案殘刑，於九十一年二月十五日借至嘉義戒治所執行其前開所餘強制戒治
    之期間共六月又十一日，於同年八月十九日戒治完畢等情，業經本院調卷核閱屬
    實，足見被告所稱其非法施用第二級毒品部分已執行強制戒治一節，係指前開臺
    灣雲林地方法院九十年度毒聲字第六七六號裁定所餘尚未執行強制戒治之期間，
    而本案事實係發生於九十年七月十八日至二十日之間，要與前開強制戒治之執行
    無關，從而，被告上訴辯稱其業已因本案執行強制戒治完畢等語，與事實不符，
    顯不足採。
四、查被告非法持有第二級毒品安非他命，核其所為，係犯毒品危害防制條例第十一
    條第二項持有第二級毒品罪。至公訴人認被告係犯同條例第五條第二項之意圖販
    賣而持有第二級毒品罪，惟按犯罪事實應依證據認定之，無證據不得推定其犯罪
    事實，刑事訴訟法第一百五十四條定有明文。且犯罪事實之認定，應憑證據，如
    未能發現相當證據，或證據不足以證明，自不能以推測或擬制之方法以為裁判基
    礎；又認定不利被告之事實，須依積極證據，苟積極證據不足為不利於被告事實
    之認定時，即應為有利於被告之認定，更不必有何有利之證據，最高法院三十年
    上字第八一六號、四十年臺上字第八六號判例亦有明文，公訴人認被告係犯同條
    例第五條第二項之意圖販賣而持有第二級毒品罪，無非係以被告購入之毒品數量
    龐大，應非僅供被告自己吸食，且另於被告租處查獲分裝、量重物品等為其論據
    。惟查：被告自始即否認有何販賣毒品之意圖，而觀以被告於偵查中供稱：毒品
    是到臺中買的，每週買一、兩次，每次買海洛因四、五千元來吸食，再買安非他
    命來吸食，都是海洛因及安非他命一起吸食，每日或二日吸一次，且伊女友（陳
    美伶）也有出資，她也有吸毒等語（詳偵查卷第十五頁背面、十六頁、二三頁背
    面），足見被告毒癮頗深，需量亦鉅，參以其於假釋中，為避免經常購買毒品增
    加被查緝之危險性，一次購買較多量，亦符常情。此外，復查無其他積極證據足
    認被告有意圖販賣第二級毒品而持有之犯行，是公訴意旨尚有未洽，惟其起訴之
    基本事實同一，應予變更法條，附此敘明。扣案之研磨器、過濾器各一組、磅秤
    一台、分裝袋十九個，係被告所有，供犯罪所用之物，應依刑法第三十八條第一
    項第二款規定宣告沒收之。至於供被告施用毒品所用之注射針筒四支則與被告持
    有毒品之犯行無涉，不予沒收，併此敘明。
五、原審審理結果，認被告持有第二級毒品罪證明確，變更公訴人起訴法條，適用毒
    品危害防制條例第十一條第二項、刑法第三十八條第一項第二款之規定，併審酌
    被告於假釋中，竟仍不知悔改，持有毒品、犯罪之動機、生活狀況、智識程度及
    其犯罪後之態度等一切情狀，量處有期徒刑一年二月，並將扣案之研磨器、過濾
    器各一組、磅秤一台、分裝袋十九個，依法宣告沒收之。認事用法俱無不合，量
    刑亦屬妥適，被告上訴意旨，認其吸食第二級毒品部分業經處罰，持有部分不該
    再予論科而指摘原判決不當，非有理由，應予駁回。
據上論斷，應依刑事訴訟法第三百六十八條，判決如主文。
本案經檢察官劉欽銘到庭執行職務。
中    華    民    國      九十二      年      八      月        七      日
                                  臺灣高等法院臺南分院刑事第五庭
                                      審判長法官  楊    明    章
                                            法官  沈    揚    仁
                                            法官  戴    勝    利
右正本證明與原本無異。
檢察官如不服本判決，應於判決送達後十日內向本院提出上訴書。
被告不得上訴。
                                      法院書記官  吳    銘    添
中    華    民    國  九十二      年      八      月        八      日
附錄本判決論罪科刑法條：
毒品危害防制條例第十一條：持有第一級毒品者，處三年以下有期徒刑、拘役或新台
                          幣五萬元以下罰金。
                          持有第二級毒品者，處二年以下有期徒刑、拘役或新台
                          幣三萬元以下罰金。
                          持有專供製造或施用毒品之器具者，處一年以下有期徒
                          刑、拘役或新台幣 一萬元以下罰金。


司法院資訊處製作；財團法人民間司法改革基金會備份。
